臺灣基隆地方法院刑事判決              100年度訴字第554號
公  訴  人  臺灣基隆地方法院檢察署檢察官
被      告  李仕良
上列被告因違反毒品危害防制條例案件，經檢察官提起公訴（一
百年度毒偵字第一三七九號），而被告所犯並非死刑、無期徒刑
、最輕本刑為三年以上有期徒刑之罪或高等法院管轄第一審之案
件，被告於本院準備程序先就被訴事實均為有罪之陳述，受命法
官於告知被告簡式審判程序之旨，並聽取當事人之意見後，合議
庭裁定由受命法官獨任進行簡式審判程序，判決如下：
    主  文
李仕良施用第一級毒品，累犯，處有期徒刑玖月。又施用第二級
毒品，累犯，處有期徒刑伍月。應執行有期徒刑壹年。
    事  實
一、李仕良前因初犯施用第二級毒品案件，經本院裁定令入勒戒
    處所觀察、勒戒，因認有繼續施用毒品傾向，再經本院裁定
    令入戒治處所強制戒治，於民國八十九年七月二十日期滿執
    行完畢。又因二犯施用第一、二級毒品案件，經本院裁定令
    入戒治處所強制戒治，於九十年十二月二十六日期滿執行完
    畢，同案另經本院分別判處有期徒刑一年二月及一年，併定
    其應執行刑為有期徒刑二年確定；再因三犯施用第一、二級
    毒品案件，經本院裁定令入戒治處所強制戒治，於九十二年
    五月六日期滿執行完畢，同案另經臺灣高等法院判處有期徒
    刑八月及七月，併定其應執行刑為有期徒刑一年二月確定；
    上開二應執行刑接續執行，於九十四年十月五日假釋出監，
    九十五年三月十六日縮刑期滿未經撤銷假釋，其未執行之刑
    ，以已執行論而執行完畢。復因四犯施用第一級毒品案件，
    經本案判處有期徒刑十月確定；另因五犯施用第一、二級毒
    品案件，經本院分別判處有期徒刑八月及四月，併定其應執
    行刑為有期徒刑十月確定；及因六犯施用第一、二級毒品案
    件，經本院分別判處有期徒刑十月及五月，併定其應執行刑
    為有期徒刑一年二月確定，上開五犯及六犯之施用第一、二
    級毒品罪，復經本院裁定其應執行刑為有期徒刑一年十月確
    定，並接續執行前揭四犯施用第一級毒品罪之宣告刑，於九
    十八年十二月二十四日假釋出監，九十九年八月二十八日縮
    刑期滿未經撤銷假釋，其未執行之刑，以已執行論而執行完
    畢。詎其又基於施用第一級毒品之犯意，於一百年五月十九
    日上午，在基隆市安樂區○○○路一三五巷三三弄二一號四
    樓居處內，以摻入香菸點燃而吸食揮發氣體之方式，施用第
    一級毒品海洛因一次；又基於施用第二級毒品之犯意，於上
    開施用海洛因完畢後，亦在其上址居處內，隨即以玻璃球吸
    食器燒烤而吸食揮發氣體之方式，施用第二級毒品甲基安非
    他命一次。嗣於同日下午二時三十分許，在基隆市○○區○
    ○路五○三號旁為警查獲，並於同日下午四時五十分許經其
    同意而採尿送驗結果，呈海洛因之代謝物嗎啡及甲基安非他
    命陽性反應。
二、案經基隆市警察局第二分局報請臺灣基隆地方法院檢察署檢
    察官偵查起訴。
    理  由
一、按毒品危害防制條例於九十二年七月九日修正公布，自九十
    三年一月九日施行，其中第二十條、第二十三條將施用毒品
    之刑事處遇程序，區分為「初犯」及「五年內再犯」、「五
    年後再犯」。依其立法理由之說明：「初犯」，經觀察、勒
    戒或強制戒治後，應為不起訴處分或不付審理之裁定；經觀
    察、勒戒或強制戒治執行完畢釋放後，「五年內再犯」者，
    因其再犯率甚高，原實施之觀察、勒戒及強制戒治既已無法
    收其實效，爰依法追訴或裁定交付審理。至於經觀察、勒戒
    或強制戒治執行完畢釋放後，「五年後再犯」者，前所實施
    之觀察、勒戒或強制戒治已足以遮斷其施用毒品之毒癮，為
    期自新及協助其斷除毒癮，仍適用「初犯」規定，先經觀察
    、勒戒或強制戒治之程序。從而依修正後之規定，僅限於「
    初犯」及「五年後再犯」二種情形，始應先經觀察、勒戒或
    強制戒治程序。倘被告於五年內已再犯，經依法追訴處罰，
    縱其第三次（或第三次以上）再度施用毒品之時間，在初犯
    經觀察、勒戒或強制戒治執行完畢釋放五年以後，已不合於
    「五年後再犯」之規定，且因已於「五年內再犯」，顯見其
    再犯率甚高，原實施觀察、勒戒或強制戒治，已無法收其實
    效，即應依該條例第十條處罰（最高法院九十五年五月九日
    九十五年度第七次刑事庭會議決議、九十七年九月九日九十
    七年度第五次刑事庭會議決議參照）。查本案被告李仕良前
    因初犯施用毒品案件而經觀察、勒戒及強制戒治，並於執行
    完畢後五年內，再因施用毒品犯行，經起訴判處罪刑及執行
    完畢等詳情，業如事實欄一所載，有臺灣基隆地方法院檢察
    署刑案資料查註紀錄表及臺灣高等法院被告前案紀錄表附卷
    可參；是被告本案施用第一、二級毒品之犯行，縱在上開觀
    察、勒戒及強制戒治執行完畢五年後所為，揆諸前揭說明，
    仍不得依毒品危害防制條例第二十條第三項規定予以觀察、
    勒戒及強制戒治之處遇，而應由檢察官依法追訴。本案起訴
    程序並無違誤，合先敘明。
二、上揭犯罪事實，業據被告於本院準備及審判程序中均自白不
    諱；又其前揭為警採尿送驗結果，亦呈海洛因人體代謝物嗎
    啡及甲基安非他命陽性反應，有臺灣尖端先進生技醫藥股份
    有限公司一百年六月一日出具之濫用藥物檢驗報告及基隆市
    警察局第二分局偵辦毒品案件尿液檢體對照表在卷可參。足
    見被告上開自白確屬實情。本案事證明確，被告犯行俱足認
    定，應依法論科。
三、核被告所為，係犯毒品危害防制條例第十條第一項之施用第
    一級毒品罪、同條第二項之施用第二級毒品罪。被告非法持
    有第一、二級毒品之低度行為，分別為其施用第一、二級毒
    品之高度行為所吸收，均不另論罪。被告上開施用第一、二
    級毒品之行為，犯意各別，行為互殊，應予分論併罰。被告
    有如事實欄一所載之刑案前科及有期徒刑執行紀錄，有前揭
    刑案資料查註紀錄表及被告前案紀錄表可參，其於有期徒刑
    執行完畢後五年內，故意再犯本案有期徒刑以上之各罪，均
    為累犯，俱應依法加重其刑。起訴書犯罪事實欄二原認被告
    本案施用海洛因及甲基安非他命之犯行係於「一百年五月十
    九日下午四時五十分許採尿前回溯二十四小時、九十六小時
    內之某時」所為，與本院上開認定被告施用海洛因及甲基安
    非他命之時間（係根據被告於本院準備及審判程序之自白）
    ，僅描述精確與否之別，尚非審判與起訴範圍有異。爰審酌
    被告經執行觀察、勒戒及多次強制戒治與有期徒刑之處遇措
    施後，猶未能深切體認毒品危害己身之鉅，謀求脫離毒害之
    道，反而於出監所後伺機再犯，自有使其再度接受相當時期
    監禁處遇以教化性情之必要；惟其就犯罪事實均自白犯行，
    犯後態度尚佳，且施用毒品固戕害個人健康，然未侵害他人
    權益，犯罪手段平和，兼衡其智識程度、施用次數及家庭狀
    況等一切情狀，分別量處如主文所示之刑，併定其應執行刑
    示懲。至供被告施用毒品之香菸及玻璃球吸食器，因均未據
    扣案，復無證據顯示係專供施用毒品之器具或違禁物，為避
    免將來執行之困難，爰不併為沒收之諭知。
據上論斷，應依刑事訴訟法第二百七十三條之一第一項、第二百
九十九條第一項本文，毒品危害防制條例第十條第一項、第二項
，刑法第十一條本文、第四十七條第一項、第五十一條第五款，
判決如主文。
本案經檢察官高永棟到庭執行職務。
中    華    民    國    100    年    9    月    16    日
                  刑事第四庭  法  官  陳賢德
以上正本證明與原本無異。
如不服本判決應於收受送達後十日內向本院提出上訴書狀，並應
敘述具體理由；其未敘述上訴理由者，應於上訴期間屆滿後二十
日內向本院補提理由書（均須按他造當事人之人數附繕本）「切
勿逕送上級法院」。
中    華    民    國   100    年    9     月    16    日
                              書記官  王靜敏
附錄論罪科刑法條
毒品危害防制條例第十條
施用第一級毒品者，處六月以上五年以下有期徒刑。
施用第二級毒品者，處三年以下有期徒刑。